【裁判字號】    95,台上,6040
【裁判日期】    951108
【裁判案由】    違反毒品危害防制條例
【裁判全文】
最高法院刑事判決            九十五年度台上字第六０四０號
上  訴  人  甲○○
選任辯護人  陳正達律師
            秦德進律師
上  訴  人  乙○○
上列上訴人等因違反毒品危害防制條例案件，不服台灣高等法院
高雄分院中華民國九十五年七月四日第二審判決（九十五年度上
訴字第三八五號，起訴案號：台灣高雄地方法院檢察署九十三年
度偵字第一０四四０號、第一二五一六號，追加起訴案號：九十
四年度蒞追字第三號），提起上訴，本院判決如下：
    主  文
上訴駁回。
    理  由
按刑事訴訟法第三百七十七條規定，上訴於第三審法院，非以判
決違背法令為理由，不得為之。是提起第三審上訴，應以原判決
違背法令為理由，係屬法定要件。如果上訴理由書狀並未依據卷
內訴訟資料，具體指摘原判決不適用何種法則或如何適用不當，
或所指摘原判決違法情事，顯與法律規定得為第三審上訴理由之
違法情形，不相適合時，均應認其上訴為違背法律上之程式，予
以駁回。本件原判決認定上訴人甲○○、乙○○有原判決事實欄
所載犯行，係依憑甲○○自白販賣甲基安非他命予呂正雄、「彬
仔」等事實，及乙○○於警詢之供述，暨證人曾貫政、呂正雄、
廖輝煌分別於警詢及第一審審理中之證詞。復有甲○○分別與呂
正雄、乙○○之行動電話通聯紀錄、通訊監察書、監聽譯文資料
、扣押筆錄、扣押物品目錄、扣押物品收據及照片附卷，且有扣
案現金新台幣（下同）一百七十萬元及甲基安非他命五大包（合
計淨重四九八一．三四公克），三大包、四小包（合計淨重三一
六五．三公克），三大包、三小包（合計淨重三一六五．八公克
）。而上開扣案毒品經送驗後，確含有甲基安非他命成分，有法
務部調查局民國九十三年六月二十三日調科壹字第０九三六二三
九三一九０號及九十三年七月（日期不明）調科壹字第０九三六
二三九四一三０號檢驗通知書附卷等證據，因而撤銷第一審關於
甲○○販賣第二級毒品及乙○○部分之科刑判決，改判論處甲○
○共同連續販賣第二級毒品罪刑（有期徒刑拾貳年），乙○○販
賣第二級毒品（累犯）罪刑（有期徒刑玖年）。已敘明所憑之證
據及認定之理由。對於甲○○否認販賣甲基安非他命予乙○○，
所辯：伊僅販賣甲基安非他命予呂正雄、綽號「彬仔」，並未販
賣予乙○○，九十三年六月二十二日係邀乙○○至高雄觀看龍舟
，並與乙○○在高雄技擊館附近碰面，因有事離開，故暫將裝有
甲基安非他命之手提袋交予乙○○保管，至於監聽譯文關於「三
ＳＵＩＴ」之語意，應係指要將三套衣服送予乙○○。及乙○○
否認向甲○○販入甲基安非他命，所辯：當時甲○○交付手提袋
予伊，伊不知內裝甲基安非他命，亦未販入甲基安非他命各云云
，何以均不足採信，亦已依據卷內資料逐一指駁。從形式上觀察
，原判決並無違背法令之情形存在。上訴意旨，甲○○略稱：原
判決事實欄既認定甲○○自行找買主，以每公斤五十五萬元至六
十萬元不等之價格出賣毒品，卻又認甲○○與上游之曾貫政共同
販賣毒品，自有判決矛盾之違法。又原判決引用監聽譯文，認定
甲○○出售甲基安非他命予呂正雄之價格為每公斤六十萬元，然
該監聽譯文意指甲○○與呂正雄尚有債務關係，扣除後，呂正雄
如交付三百萬元，只能拿到五公斤，足證賣予呂正雄為每公斤五
十萬元至五十五萬元，而非六十萬元，原判決之認定自屬理由與
證據矛盾。且如依原判決之認定，甲○○每賣出一公斤，可以獲
得三萬元報酬，則販賣予呂正雄五公斤，所得僅十五萬元，乃原
判決竟宣告收三百萬元，顯有適用法則不當及理由不備之違法。
另原判決以違法之證人保護法施行細則認定甲○○不適用證人保
護法，顯有適用法則不當之違法。且甲○○於原審請求法院傳喚
承辦檢察官黃彩秀，以證明其是否曾同意甲○○為秘密證人等情
，原審法院竟予駁回，顯有應於審判期日調查之證據而未予調查
之違法。乙○○則略稱：甲○○為圖證人保護法減刑之寬典，於
警詢供述無特別可信性，亦無補強證據，且共犯自白不得作為有
罪判決之唯一證據，原判決遽認有證據能力，又置有利事證於不
顧，有應於審判期日調查之證據未予調查、理由不備及適用法則
不當之違法。偵訊筆錄檢察官又疏未令甲○○具結，基此所為之
判決，自有不適用法則之違法。且乙○○與甲○○彼此信任度不
足，交情非深，不可能讓乙○○積欠鉅款一百十萬元而先出貨三
公斤安非他命，原判決認定事實顯悖經驗法則。而監聽譯文中之
「三  ＳＵＩＴ」係指衣服，原判決以推測擬制之方法，無端曲
解為三公斤安非他命，顯悖採證法則。原判決取捨證據認定事實
，顯然以懷疑推測之方法擬制犯罪，違反最高法院四十年台上字
第八六號、五十三年台上字第六五六號判例。又原審提示書證均
一次提示多件，未予辯明證據能力之適當機會，其訴訟程序顯然
違法。另檢方以槍砲彈藥刀械管制條例之罪名實施監聽，顯係虛
構槍砲條例罪名非法監聽，自無證據能力，原判決遽採為論罪依
據，難認適法。又扣案金額之記載，歷審判決書與起訴書所載不
一，原判決亦未說明有「誤載」等情，有理由不備之違法。乙○
○於九十三年六月二十二日十四時四十五分遭警逮捕留置，翌日
二十時三十分移送地檢署複訊，同日二十二時移送看守所，扣除
於警詢時委任律師之四小時，業已超過二十四小時，經甲○○代
表於五日內提出抗告，警方雖以「協助調查」為由，但「協助調
查」仍應遵守憲法二十四小時內須移送之規範，一旦超過二十四
小時應視為違法羈押，顯見本件羈押過程有違背法令之處各云云
。經查：按證據之取捨及證據證明力如何，均屬事實審法院得自
由裁量、判斷之職權，苟其此項裁量、判斷，並不悖乎通常一般
之人日常生活經驗之定則或論理法則，又於判決內論敘其何以作
此判斷之心證理由者，即不得任意指摘其為違法，據為提起第三
審上訴之合法理由。而認定犯罪事實所憑之證據，並不以直接證
據為限，間接證據亦包括在內，審理事實之法院綜合卷內之直接
、間接證據，本於推理作用，於通常一般之人均不致有所懷疑，
得確信其為真實之程度者，即得據之為有罪之認定。又刑法關於
正犯、幫助犯之區別，係以其主觀之犯意及客觀之犯行為標準，
凡以自己犯罪之意思而參與犯罪，無論其所參與者是否犯罪構成
要件之行為，皆為正犯，其以幫助他人犯罪之意思而參與犯罪，
其所參與者，苟係犯罪構成要件之行為，亦為正犯，必以幫助他
人犯罪之意思而參與犯罪，其所參與者又為犯罪構成要件以外之
行為，始為幫助犯。而共同實施犯罪行為之人，在合同意思範圍
以內，各自分擔犯罪行為之一部，相互利用他人之行為，以達其
犯罪之目的者，即應對於全部所發生之結果，共同負責。本件原
判決已敘明，共犯曾貫政為將製造完成之甲基安非他命販賣牟利
，及為取信甲○○，先於九十三年五月中旬，邀約甲○○至其工
寮觀看甲基安非他命製造情形，待甲○○得知曾貫政確有能力製
造甲基安非他命後，與曾貫政共同基於販賣甲基安非他命以營利
之概括犯意聯絡，由曾貫政將製造完成之甲基安非他命交付甲○
○，再由甲○○負責尋找買主，以每公斤五十五萬元至六十萬元
不等之代價，販賣於不特定之人牟利，事後，甲○○將販賣所得
款項交予曾貫政，曾貫政依約定，每販賣甲基安非他命一公斤，
即給付甲○○三萬元之報酬。嗣甲○○於九十三年五月二十五日
以每公斤六十萬元之價格，將甲基安非他命五大包合計淨重四九
八一．三四公克販賣予呂正雄，呂正雄當場交付現金三百萬元予
甲○○收受等情。因認甲○○與曾貫政就本件犯行，有犯意聯絡
及行為分擔，為共同正犯；渠等販賣毒品予呂正雄部分之所得為
三百萬元，並無違誤。原判決復說明，證人保護法第二條所列刑
事案件（含最輕本刑為三年以上有期徒刑之罪）之被告或犯罪嫌
疑人，於偵查中供述與該案案情有重要關係之待證事項或其他共
犯之犯罪事證，因而使檢察官得以追訴該案之其他共犯者，以經
檢察官事先同意者為限，就其因供述所涉之犯罪，減輕或免除其
刑，證人保護法第二條第一款、第十四條第一項定有明文。所稱
檢察官事先同意，指檢察官本案偵查終結前之同意。檢察官同意
者，應記明筆錄，證人保護法施行細則第二十一條亦有明文。查
本件甲○○被查獲後，多次接受檢察官訊問，觀之各訊問筆錄，
均未記載檢察官同意上訴人甲○○適用證人保護法第十四條第一
項規定；且經第一審當庭勘驗九十三年六月二十三日、同年月三
十日訊問筆錄錄音帶，檢察官亦未當庭明確表示同意甲○○適用
證人保護法之規定，有各該勘驗筆錄可稽；另承辦檢察官復函文
表示本件並未同意甲○○適用證人保護法之規定，有台灣高雄地
方法院檢察署九十四年十月十二日雄檢博辰九十三偵一二五六一
字第六五一０四號函可參，是甲○○應無證人保護法第十四條第
一項規定之適用。惟甲○○為警查獲後，即向警方供述毒品來源
，並帶警方至高雄縣杉林鄉山區查獲劉嘉賓製毒集團，此據證人
即查獲警員蔡宗霖於原審審理時證述屬實，應依毒品危害防制條
例第十七條規定，減輕其刑。又甲○○係以「我留三  ＳＵＩＴ
（套）給妳」等語，邀約乙○○至高雄，甲○○於警詢時並自白
當日是販賣三公斤的安非他命給乙○○，而乙○○被查獲時，確
持有甲基安非他命三公斤多，乙○○於警詢時亦坦認該三公斤多
之安非他命係甲○○所交付，足徵「我留三  ＳＵＩＴ（套）給
妳」等語，應係指「我留三公斤甲基安非他命給妳」等情，此已
於理由內詳加說明，並無上訴意旨所指之違背法令。又依原審審
判筆錄，就本件相關證據資料，多係逐一提示，或就性質相關之
證據一併提示，供上訴人等辨識，並無礙其防禦權。末查，依卷
附檢察官拘票，乙○○係於九十三年六月二十二日十五時遭逮捕
，當日二十時七分至二十三日六時，乙○○不同意於夜間詢問，
所經過之九小時五十三分不予計入，嗣檢察官於同年月二十三日
二十二時三十九分向台灣高雄地方法院聲請羈押，有該羈押訊問
筆錄可稽，並未逾法定之二十四小時限制，以此爭執，顯非依據
卷內資料具體指摘之適法上訴第三審理由。原判決綜合各種證據
，認定上訴人等有本件犯行，就案內有關證據，本於調查所得心
證，分別定其取捨而為事實上之判斷，均已於理由內詳加說明。
並無上訴意旨所指之違背法令。其餘上訴意旨，無非係對事實審
法院採證認事之職權行使及原審已調查、理由已說明或與本件犯
罪構成要件無關之事項，徒憑己見再為事實上或細節上之爭執，
亦非適法之上訴第三審理由。衡以上述說明，應認其上訴均為違
背法律上之程式，予以駁回。
據上論結，應依刑事訴訟法第三百九十五條前段，判決如主文。
中    華    民    國  九十五  年   十一   月    八    日
                      最高法院刑事第十庭
                          審判長法官  洪  清  江
                                法官  石  木  欽
                                法官  李  伯  道
                                法官  林  勤  純
                                法官  陳  晴  教
      本件正本證明與原本無異
                                      書  記  官
中    華    民    國  九十五  年   十一   月   十三   日
                                                      Ｅ


司法院資訊處製作；財團法人民間司法改革基金會備份。
